臺灣高等法院臺南分院刑事裁定
111年度侵聲再字第61號
聲  請  人  
即受判決人  梁鈞翔




代  理  人  宋錦武律師
上列聲請人因妨害性自主案件，對於本院110年度侵上訴字第101
0號中華民國110年11月10日確定判決（第一審案號：臺灣臺南地
方法院108年度侵訴字第15號。起訴案號：臺灣臺南地方檢察署1
07年度偵字第16238號），聲請再審，本院裁定如下：
    主  文
再審之聲請駁回。
    理  由
一、聲請再審意旨略以：
　㈠原確定判決認定聲請人在展售場對甲女拍臀一下，係構成性
    騷擾犯行。再者，依原確定判決附表一編號三之⑶②勘驗監視
    器拍攝內容結果，聲請人係利用甲女背向之機會，趁甲女不
    及抗拒，突然伸出左手勾摟甲女左腰、身體往左側傾斜靠近
    甲女之背部，前後摟腰僅歷時約數秒，足見聲請人在展售場
    從背後對甲女摟腰之行為，應屬「短暫性」，並在甲女感受
    不適而掙扎反抗後，即已停止。又依甲女於一審時之證詞，
    足以證明聲請人在展售場時，其主觀上係以騷擾、調戲甲女
    為目的，而施以短暫、突襲、使甲女猝不及防之手段方式，
    對甲女為與性有關之拍臀、摟腰之行為，且於甲女尚未明顯
    感受其性自主決定權遭受妨害或壓抑時，聲請人即已停止，
    實尚未達影響甲女性意思形成與決定自由之程度。綜觀上開
    重要證據所顯示之事實，及參照性騷擾防治法所稱「性騷擾
    行為」與刑法所定「強制猥褻罪」之區分標準，本件聲請人
    在展售場對甲女為拍臀、摟腰之行為，均應屬性騷擾防治法
    第25條第1項「強制觸摸罪」之範疇，而與刑法第224條「強
    制猥褻罪」之構成要件尚屬有間。原確定判決逕認定聲請人
    分別構成性騷擾（拍臀）及強制猥褻（摟腰）之罪，誠屬有
    誤。另外，聲請人在展售場對甲女為拍臀、摟腰之性騷擾犯
    行，與儲物間之行為，雖屬裁判上一罪，但按照實務見解，
    此因涉及聲請人量刑部分，亦可針對此部分提起再審。
　㈡甲女於民國107年8月25日偵訊時，僅表示要對聲請人提出性
    侵害之告訴等語，惟就聲請人「性騷擾」之部分，迄未向檢
    察官或司法警察官提出告訴，故聲請人所犯性騷擾部分，尚
    欠缺訴追要件，應依刑事訴訟法第303條第3款規定為不受理
    判決。
　㈢聲請人對其有利於己之主張，本有舉證責任，則聲請人就其
    有利主張提出相關事證，乃聲請人防禦權之行使，本不當憑
    以認定聲請人犯罪後態度無悔意之情況證據。又聲請人與甲
    女於111年3月28日成立民事調解，已取得甲女之諒解，並於
    調解筆錄內容載明：「甲女願意原諒聲請人並請求法院對聲
    請人從輕量刑或如符合緩刑宣告之要件時，給予聲請人緩刑
    宣告之機會」等語，且聲請人已給付調解金額完畢，實已積
    極彌補甲女之損害，有本院民事庭111年度上移調字第57號
    調解筆錄、匯款憑證資料可證，故本件之量刑基礎，已顯然
    不同。
　㈣依刑事訴訟法第420條第1項第6款提出再審聲請，請重啟審判
    程序。
二、按刑事訴訟法第420條於104年2月4日修正公布，同年月6日
    生效，就為受判決人之利益，得聲請再審之事由，其中第1
    項第6款由原規定「因發現『確實之新證據』，足認受有罪判
    決之人應受無罪、免訴、免刑或輕於原判決所認罪名之判決
    者」，修正為「因發現『新事實或新證據，單獨或與先前之
    證據綜合判斷』，足認受有罪判決之人應受無罪、免訴、免
    刑或輕於原判決所認罪名之判決者」，並增列第3項「第1項
    第6款之新事實或新證據，指判決確定前已存在或成立而未
    及調查斟酌，及判決確定後始存在或成立之事實、證據」規
    定。又參諸其修正理由，指明再審制度之目的在發現真實並
    追求具體公平正義之實現，為求真實之發見，避免冤獄，對
    於確定判決以有再審事由而重新開始審理，攸關被告權益影
    響甚鉅，故除現行規定所列舉之新證據外，若有確實之新事
    實存在，不論單獨或與先前之證據綜合判斷，合理相信足以
    動搖原確定判決，使受有罪判決之人應受無罪、免訴、免刑
    或輕於原判決所認罪名之判決，應即得開啟再審程序等意旨
    。足見該條文修正後，所謂之新證據或新事實，仍必須「可
    認為足以動搖原有罪確定判決，而為受判決人無罪、免訴、
    免刑或輕於原判決所認罪名之判決者」為限（即具備「確實
    性」或「顯著性」）。換言之，聲請再審人所主張之新事實
    或新證據，單獨或與先前之證據綜合判斷，倘無法使法院合
    理相信足以動搖原確定判決所認定之事實者，仍無從准予開
    啟再審程序。且依此原因聲請再審者，應提出具體之新事實
    或新證據，由法院綜合新證據、新事實，與案內其他有利與
    不利之全部卷證，予以判斷，而非徒就卷內業已存在之資料
    對於法院取捨證據之職權行使加以指摘，如係在原確定判決
    審判中已提出之證據，經原法院審酌捨棄不採者，即不具備
    「新規性」之要件，自毋庸再予審查該證據是否具備「確實
    性」（最高法院104年度台抗字第404號、第319號、第615號
    、第667號裁定意旨參照）。又按聲請再審之理由，如僅對
    原確定判決認定事實之爭辯，或對原確定判決採證認事職權
    之行使，任意指摘，或對法院依職權取捨證據持相異評價等
    情，原審法院即使審酌上開證據，亦無法動搖原確定判決，
    自非符合此條款所定提起再審之要件（最高法院102年度台
    抗字第480號裁定意旨參照）；而證據之調查，係屬法院之
    職權，法院就調查證據之結果，本於自由心證之原則，而為
    斟酌取捨，是證據之證明力如何，係屬法院之職權範圍，原
    確定判決既已就本案相關卷證予以審酌認定，並敘明理由，
    倘其證據之取捨並無違反論理或經驗法則，即難認其所為之
    論斷係屬違法。況採納其中一部分，原即含有摒棄與其相異
    部分之意，此乃證據取捨之當然結果，縱未於判決理由內一
    一說明，亦無漏未斟酌可言，此屬事實審法院取捨證據及評
    價證據證明力等職權行使之結果（最高法院103年度台抗字
    第812號裁定意旨參照）。　　
三、經查：
  ㈠聲請人因妨害性自主案件，前經本院於110年11月10日以110
    年度侵上訴字第1010號判決判處有期徒刑一年六月（下稱原
    確定判決），並經最高法院於111年5月19日以111年度台上
    字第1371號判決（程序判決）駁回聲請人之上訴，而告確定
    ，合先敘明。
　㈡原確定判決主要係依憑聲請人部分自白、甲女於偵查、一審
    審理時之證述、佐以證人陳○嶺、曾○均之證述、現場監視器
    錄影光碟、勘驗筆錄、截圖及監視器鏡頭方位附圖、LINE對
    話紀錄截圖、內政部警政署刑事警察局鑑定表等補強證據，
    認定聲請人於107年8月23日上午9時20分許，在臺南市○○區○
    ○路○段○號（地址詳卷）甲女當時任職之○○服飾店，基於性
    騷擾之犯意，瞬間出手拍打甲女臀部一下。復提升為強制猥
    褻之犯意，在違反甲女意願下，左手自甲女後方摟住甲女左
    腰，且趁甲女轉身背對聲請人洗手時，自後伸出左手撫摸甲
    女臀部，並以右手伸入甲女腋下環抱甲女，將甲女身體翻轉
    面對自己，繼之以右臂壓住甲女胸部，右手掌隔著衣物撫摸
    甲女右胸，甲女雖欲掙脫，聲請人更以右手自甲女右腋下衣
    物伸入撫摸甲女右胸。又聲請人伸手抓住甲女右手腕，將甲
    女拉往該店儲物間，自甲女背後環抱，右手自甲女右腋下伸
    入抓住甲女右胸，轉過甲女身體面對自己，低頭親吻甲女臉
    部，再將甲女裙子往上撩起至大腿處，將右手伸入甲女裙內
    撫摸甲女大腿、臀部並親吻甲女胸部，而對甲女為強制猥褻
    行為。另就聲請人所辯各節：⒈甲女反抗動作並不積極，致
    有誤認。⒉甲女未立即採取劇烈手段呼救、反抗，違常而有
    默許聲請人之意。⒊證人陳○嶺、曾○均為傳聞證據之抗辯。
    予以一一指駁論述，所為論斷，均有卷存證據可資覆按。
　㈢聲請人雖以前開聲請意旨所示理由聲請再審。惟查：　
　⒈按刑法第224條之強制猥褻罪和性騷擾防治法第25條第1項之
    性騷擾罪，雖然都與性事有關，隱含違反被害人之意願，而
    侵害、剝奪或不尊重他人性意思自主權法益。但兩者既規範
    於不同法律，構成要件、罪名及刑度並不相同，尤其前者逕
    將「違反其（按指被害人）意願之方法」，作為犯罪構成要
    件，依其立法理由，更可看出係指強暴、脅迫、恐嚇、催眠
    術等傳統方式以外之手段，凡是悖離被害人的意願情形，皆
    可該當，態樣很廣，包含製造使人無知、無助、難逃、不能
    或難抗情境，學理上乃以「低度強制手段」稱之。從大體上
    觀察，二罪有其程度上的差別，前者較重，後者輕，而實際
    上又可能發生犯情提升，由後者演變成前者情形。從而，其
    間界限，不免產生模糊現象，自當依行為時、地的社會倫理
    規範，及一般健全常識概念，就對立雙方的主、客觀因素，
    予以理解、區辨。具體以言：⑴從行為人主觀目的分析：強
    制猥褻罪，係以被害人作為行為人自己洩慾的工具，藉以滿
    足行為人自己的性慾，屬標準的性侵害犯罪方式之一種；性
    騷擾罪，則係以騷擾、調戲被害人為目的，卻不一定藉此就
    能完全滿足行為人之性慾，俗稱「吃豆腐」、「佔便宜」、
    「毛手毛腳」即是。⑵自行為手段判斷：強制猥褻罪之行為
    人，在加害行為實施中，通常必需耗費一定的時間，具有延
    時性特徵，無非壓制對方、滿足己方性慾行動進展所必然；
    性騷擾罪則因構成要件中，有「不及抗拒」乙語，故特重短
    暫性、偷襲性，事情必在短短數秒（甚至僅有1、2秒）發生
    並結束，被害人根本來不及或無餘暇予以抗拒或反對。⑶自
    行為結果評價：強制猥褻罪之行為人所造成的結果，必須在
    使被害人行無義務之事過程中，達至剝奪被害人性意思自主
    權程度，否則祇能視實際情狀論擬他罪；性騷擾罪之行為所
    造成的結果，則尚未達至被害人性意思自由之行使，遭受壓
    制之程度，但其所應享有關於性、性別等，與性有關之寧靜
    、和平狀態，仍已受干擾、破壞。⑷自被害人主觀感受考量
    ：強制猥褻罪之被害人，因受逼被性侵害，通常事中知情，
    事後憤恨，受害嚴重者，甚至出現創傷後壓力症候群現象；
    性騷擾罪之被害人，通常是在事後，才感受到被屈辱，而有
    不舒服感，但縱然如此，仍不若前者嚴重，時有自認倒楣、
    懊惱而已。⑸自行為之客觀影響區別：強制猥褻罪，因本質
    上具有猥褻屬性，客觀上亦能引起他人之性慾；性騷擾罪則
    因行為瞬間即逝，情節相對輕微，通常不會牽動外人的性慾
    。誠然，無論強制猥褻或性騷擾，就被害人而言，皆事涉個
    人隱私，不願聲張，亦不違常情（後者係屬告訴乃論罪）。
    尤其，對於被害人有明示反對、口頭推辭、言語制止或肢體
    排拒等情形，或「閃躲、撥開、推拒」的動作，行為人猶然
    進行，即非「合意」，而已該當於強制猥褻，絕非強制觸摸
    而已。
　⒉查聲請人係先基於性騷擾之犯意，趁機拍打甲女臀部，其後
    見甲女未有強烈抗拒反應遂心生歹念，變更（提升）犯意為
    強制猥褻之犯意，強摟甲女腰部將身體貼近甲女，以右手（
    隔著衣物或直接）撫摸甲女右胸，其後更在該店儲物間對甲
    女為上開摟抱、親吻及撫摸胸部、大腿、臀部等猥褻行為，
    則聲請人變更（提升）犯意為強制猥褻，自屬犯意之昇高，
    而非屬另行起意，應從新犯意，轉化犯意前後之行為，仍應
    整體評價為一罪，而依重行為吸收輕行為之法理，僅論以強
    制猥褻一罪，其一開始之性騷擾低度行為，應為嗣後強制猥
    褻之高度行為所吸收，而不另論罪。從而，聲請人主張：在
    展售場之性騷擾犯行，與其後之強制猥褻，係屬裁判上一罪
    云云，容有誤會。又關於聲請人在展售場，除對甲女為拍臀
    （性騷擾罪）之行為外，聲請人在違反甲女意願下，左手自
    甲女後方摟住甲女左腰，身體往前傾斜靠近甲女背部，甲女
    見狀停下工作，立即以左手拍打聲請人摟腰之手數下制止，
    聲請人不予理會仍續摟住甲女，甲女乃以左手抓聲請人左手
    掌移開摟腰之手，身體並往旁挪開與聲請人保持距離，且抬
    起右手揮打聲請人左肩，表達反對之意等情，有原確定判決
    附表一編號三之⑶②所示現場監視器錄影光碟勘驗結果可按。
    依上述情節，可知聲請人在展售場對甲女之摟腰行為，主觀
    上係藉以滿足自己的性慾，客觀上亦能引起他人之性慾，且
    聲請人行為手段具有延時性特徵，並已達剝奪甲女性意思自
    主權程度，揆之前揭說明，顯已該當刑法第224條之強制猥
    褻罪。從而，聲請人主張：在展售場對甲女之摟腰行為應屬
    性騷擾防治法第25條第1項之性騷擾罪，而與刑法第224條強
    制猥褻罪之構成要件尚屬有間云云，應屬無據。
　⒊本件聲請人係犯刑法第224條之強制猥褻罪，業經原確定判決
    認定明確，而刑法第224條之罪係非告訴乃論，自不生所謂
    告訴乃論之罪因欠缺告訴之訴追要件，應依刑事訴訟法第30
    3條第3款為不受理判決之問題。況甲女於警詢告訴之始，係
    以前述全般事實為據，實無因甲女未諳法律，僅謂「提出性
    侵害的告訴」，即謂此部分為其告訴效力所不及。從而，聲
    請人主張：甲女未就「性騷擾」部分提出告訴，欠缺訴追要
    件，依法應為不受理判決云云，核屬無據。
　⒋按刑事訴訟法第420條第1項第6款規定：「有罪判決確定後，
    因發現新事實或新證據，單獨或與先前之證據綜合判斷，足
    認受有罪判決之人應受無罪、免訴、免刑或輕於原判決所認
    罪名之判決者，為受判決人之利益，得聲請再審。」而所謂
    「輕於原判決所認罪名之判決」者，所稱「罪名」，與輕於
    原判決所宣告之「罪刑」有別，係指與原判決所認罪名比較
    ，係相異且法定刑較輕之罪名而言。同一罪名之有無刑罰加
    減之原因，如自首、未遂犯、累犯等刑之加減，僅影響科刑
    範圍，但罪質不變，至於宣告刑之輕重，乃量刑問題，均非
    屬前揭法條所指罪名範圍，自不得據為聲請再審之原因（最
    高法院108年度台抗字第1525號、106年度台抗字第121號裁
    定意旨參照）。查聲請人雖已與甲女達成民事調解，並給付
    調解金額完畢，且甲女於調解筆錄中亦表示願意原諒聲請人
    之行為，有本院民事庭111年度上移調字第57號調解筆錄1份
    、匯款憑證資料2紙為證。然依前開所述，此部分事由僅屬
    量刑審酌之事項，並非屬前揭法條所指「罪名」更易之範圍
    ，自不得據以再審。從而，聲請人以此為由聲請再審，難認
    有據。
　⒌又聲請人雖以原確定判決以聲請人犯罪後之態度不佳，量刑
    過重為由聲請再審，惟其既係就量刑輕重聲請再審，而非就
    罪名或免刑等事由為再審之聲請，揆諸前開說明，僅影響科
    刑範圍，而罪名、罪質均不變，並不因而影響其罪名，與刑
    事訴訟法第420條第1項第6款規定之聲請再審要件並不相符
    ，亦不得據為聲請再審之原因。
　㈣綜上所述，聲請意旨所指，或係對原確定判決取捨證據與自
    由判斷證據證明力之職權行使及原確定判決理由已經說明之
    事項，或係就不影響於判決本旨事項再為事實上之爭辯，而
    徒以自己之說詞，為相異之評價，且不論單獨或與先前之證
    據綜合判斷，均無法使本院合理相信足以動搖原確定判決所
    認定之事實，自無開啟再審之餘地。
四、從而，本件聲請人聲請再審，核與刑事訴訟法第420條第1項
    第6款規定之要件尚有不符，其聲請為無理由，應予駁回。
五、依刑事訴訟法第434條第1項，裁定如主文。
中　　華　　民　　國　　111 　年　　7 　　月　　29　　日
                  刑事第三庭    審判長法　官  陳連發
                                      法　官  何秀燕
                                      法　官  洪榮家
以上正本證明與原本無異。
如不服本裁定，應於收受本裁定後十日內向本院提出抗告狀。
　　　　　　　　　　　　　　　　　　　書記官  謝麗首
中　　華　　民　　國　　111 　年　　7 　　月　　29　　日